臺灣桃園地方法院刑事判決
109年度交訴字第89號
公  訴  人  臺灣桃園地方檢察署檢察官 
被      告  徐嘉莉





選任辯護人  陳俊隆律師
            江政俊律師
上列被告因肇事逃逸等案件，經檢察官提起公訴（109年度調偵
字第1136號），本院判決如下：
    主  文
乙○○因過失傷害人，處有期徒刑參月，如易科罰金，以新臺幣壹
仟元折算壹日。又駕駛動力交通工具發生交通事故，致人傷害而
逃逸，處有期徒刑伍月，如易科罰金，以新臺幣壹仟元折算壹日
。應執行有期徒刑陸月，如易科罰金，以新臺幣壹仟元折算壹日
。
    事  實
一、乙○○於民國108年12月29日晚間5時許，駕駛車牌號碼0000-0
    0號自用小客車，沿桃園市觀音區成功路1段往大園方向行駛
    ，嗣於同日晚間6時1分許，行經成功路1段與民生路口時，
    本應注意車前狀況，隨時採取必要之安全措施，而依當時天
    候雨、夜間有照明、柏油路面溼潤、無缺陷、無障礙物、視
    距良好，並無不能注意之情事，竟疏未注意及此，貿然直行
    ，自後追撞同向前方由丁○○所騎乘之車牌號碼000-000號普
    通重型機車，致丁○○摔倒在地，因此受有顏面、臀部擦傷及
    下背部挫傷之傷害。詎乙○○明知發生交通事故，丁○○因此受
    有上揭傷害，另基於駕駛動力交通工具發生交通事故，致人
    傷害而逃逸之犯意，未採取救護措施，亦未報警等候處理，
    即駕車逃逸。嗣經警方獲報到場處理，始悉上情。
二、案經丁○○訴由桃園市政府警察局大園分局報告臺灣桃園地方
    檢察署檢察官偵查起訴。
    理  由
壹、程序部分：
一、按被告以外之人於審判外之言詞或書面陳述，除法律有規定
    者外，不得作為證據；又被告以外之人於審判外之陳述，雖
    不符合同法第159條之1至第159條之4規定，但經當事人於審
    判程序同意作為證據，法院審酌該言詞陳述或書面陳述作成
    時之情況，認為適當者，亦得為證據。當事人、代理人或辯
    護人於法院調查證據時，知有第159條第1項不得為證據之情
    形，而未於言詞辯論終結前聲明異議者，視為有前項之同意
    ，刑事訴訟法第159條第1項及第159條之5分別定有明文。經
    查，本判決下列所引用之被告以外之人於審判外之陳述（含
    書面陳述），檢察官、被告乙○○及其辯護人迄至本院言詞辯
    論終結前均未聲明異議，本院審酌上開證據資料製作時之情
    況，尚無違法不當及證明力明顯過低之瑕疵，亦認為以之作
    為證據應屬適當，揆諸前開規定，爰依刑事訴訟法第159條
    之5規定，認前揭證據資料均有證據能力。
二、本件認定事實所引用之本件卷內之非供述證據，檢察官、被
    告及其辯護人均未主張排除前開證據之證據能力，且迄於本
    院言詞辯論終結前均未表示異議，本院審酌前開非供述證據
    並無證據證明係公務員違背法定程序所取得，亦無刑事訴訟
    法第159 條之4 之顯有不可信之情況與不得作為證據之情形
    ，是本件認定事實所引用之本件卷內之非供述證據，均認為
    有證據能力。
貳、實體部分：
一、認定事實之理由及依據： 
  ㈠上揭犯罪事實，業據被告乙○○於本院審理時坦承不諱（詳見
    本院交訴字卷第151頁），核與證人即告訴人丁○○於警詢及
    偵查中之證述（詳見偵字卷第21至22頁、第79至80頁）、證
    人即案發時到場處理之警員丙○○於本院審理中之證述（詳見
    本院交訴字卷第136至141頁）內容相符，並有桃園醫院新屋
    分院108 年12月29日診斷證明書、道路交通事故現場圖、道
    路交通事故調查報告表㈠、㈡、車號查詢汽車車籍、車號查詢
    機車車籍、證號查詢機車駕駛人、證號查詢汽車駕駛人、桃
    園市政府警察局大園分局草漯派出所疑似道路交通事故肇事
    逃逸追查表、現場及車損照片等件附卷可稽（詳見偵字卷第
    25頁、第27至31頁、第33至39頁、第47至63頁），足認被告
    所為前開任意性自白與事實相符，應堪採信。
  ㈡按汽車行駛時，駕駛人應注意車前狀況，並隨時採取必要之
    安全措施，道路交通安全規則第94條第3項訂有明文。查本
    件案發當時天候雨，夜間有照明，柏油路面濕潤無缺陷，視
    距良好無障礙物之路況，顯見當時並無不能注意之情事，被
    告疏未與證人丁○○機車保持安全距離，且未注意車前狀況，
    因而自後方追撞證人丁○○所騎乘之機車肇致本件車禍，被告
    駕駛行為顯有過失甚明。又被告違反上開注意義務導致證人
    丁○○受有如事實欄所載傷勢乙節，亦有上開桃園醫院新屋分
    院診斷證明書在卷可憑，足認被告之過失行為與證人丁○○所
    受前揭傷害間具有因果關係無訛。
　㈢綜上所述，本案事證已臻明確，被告犯行均堪認定，應依法
    論科。
二、論罪科刑：　　
　㈠行為後法律有變更者，適用行為時之法律，但行為後之法律
    有利於行為人者，適用最有利於行為人之法律，刑法第2條
    第1項定有明文。查本案被告行為後，刑法第185條之4規定
    於110年5月28日修正、110年5月30日施行，修正前原規定：
    「駕駛動力交通工具肇事，致人死傷而逃逸者，處1年以上7
    年以下有期徒刑」；修正後則規定：「駕駛動力交通工具發
    生交通事故，致人傷害而逃逸者，處6月以上5年以下有期徒
    刑；致人於死或重傷而逃逸者，處1年以上7年以下有期徒刑
    （第1項）。犯前項之罪，駕駛人於發生交通事故致人死傷
    係無過失者，減輕或免除其刑（第2項）」，就被告涉犯駕
    駛動力交通工具發生交通事故，致人傷害而逃逸罪嫌而言，
　　，修正後規定除對於「肇事」乙詞認定其意指發生交通事故
    外，對於行為人逃逸所致事故之他方受有傷害者，則區分為
    傷害、重傷害或致人於死情形而異其法定刑，並以行為人對
    於事故發生之過失責任，定其減輕或免除其刑要件。經比較
    修正前、後之規定，新法較有利於被告，依刑法第2條第1項
    但書規定，應適用被告行為後之新法，即修正後刑法第185
    條之4第1項前段規定。
　㈡核被告所為，係犯刑法第284條前段之過失傷害罪、同法第18
    5條之4第1項前段之駕駛動力交通工具發生交通事故，致人
    傷害而逃逸罪。
　㈢被告所犯上揭二罪名，其行為互殊，侵害法益不同，應予分
    論併罰。
　㈣至檢察官雖於論告時表示被告於案發當日至派出所備案，應
    非自首等情。惟按刑法第62條規定：「對於未發覺之罪自首
    而受裁判者，得減輕其刑。但有特別規定者，依其規定」，
    所稱「自首」，均以對於未發覺之罪，向有偵查權之機關或
    公務員自承犯罪，進而接受裁判為要件；又按刑法第62條所
    謂發覺，固非以有偵查犯罪權之機關或人員確知其人犯罪無
    誤為必要，而於對其發生嫌疑時，即得謂為已發覺；但此項
    對犯人之嫌疑，仍須有確切之根據得為合理之可疑者，始足
    當之，若單純主觀上之懷疑，要不得謂已發生嫌疑。經查，
    證人丙○○於本院審理時證稱：伊抵達本件事故地點時，僅有
    看到告訴人的機車，但現場有遺留被告車輛右前保險桿碎片
    。伊是透過目擊者的陳述才得知肇事車輛的車號，返所後進
    行查詢而得知肇事車輛的車主，伊有用電話通知車主到案說
    明，但車主為外籍人士溝通不易，之後被告就駕車到草漯派
    出所進行備案，警方是在被告到草漯派出所備案時，才因此
    得知案發當時駕駛肇事車輛之人為被告等語（詳見本院卷第
    136至141頁），則本件肇事逃逸案件之承辦警員於被告自承
    其為本案肇事車輛之駕駛人之前，僅知悉本案肇事車輛之車
    主，但尚未取得具體之事證足以合理懷疑被告即為本案肇事
    逃逸之行為人，故被告於警員詢問其是否為本案肇事車輛之
    駕駛人時，其坦認為肇事車輛駕駛人之事實，並願接受裁判
    ，核其所為符合刑法第62條前段規定之自首要件，爰就被告
    所犯前開2罪，均依刑法第62條前段規定，減輕其刑。是檢
    察官主張被告於案發當日至派出所備案，並非自首云云，容
    有誤會。
  ㈤爰以行為人之責任為基礎，審酌被告未遵守道路交通安全規
    則，肇致本件交通事故，導致告訴人受有前揭傷勢，且被告
    事後明知車禍造成告訴人受傷，竟漠視其法律上所應履行之
    義務，未留滯現場待警方到場，或提供告訴人即時救助，隨
    即逕行離去，輕忽他人生命、身體法益，亦危及公共交通安
    全秩序之保障，所為實屬不該；並考量被告犯後終能坦認犯
    行，惟迄今未與告訴人達成和解，以賠償告訴人所受損失之
    態度，復斟酌被告前有詐欺取財之犯罪科刑紀錄，兼衡其於
    警詢時自述國中畢業之智識程度、職業為服務業、家庭經濟
    狀況勉持及審理中自陳有1名未成年子女待撫養之生活狀況
    ，暨被告就過失傷害犯行部分違反注意義務之程度及情節、
    就發生交通事故致人受傷而逃逸犯行部分之犯罪動機、目的
    、手段、所生危害等一切情狀，分別量處如主文所示之刑，
    並諭知易科罰金之折算標準。另斟酌數罪併罰之恤刑性質及
    罪刑相當原則，被告所犯2罪之犯罪類型、罪質、手段未盡
    相同，行為惡性有別，犯罪時間、地點同一，溯其緣由，乃
    出於同一交通事故之連續進程等情，定其應執行如主文所示
    之刑，併諭知易科罰金之折算標準。
據上論斷，應依刑事訴訟法第299條第1項前段，刑法第2條第1項
但書、第284條前段、第185條之4第1項前段、第62條前段、第41
條第1項前段、第51條第5款，刑法施行法第1條之1第1項，判決
如主文。
本案經檢察官甲○○提起公訴，檢察官林曉霜到庭執行職務。
中　　華　　民　　國　　111 　年　　1 　　月　　21　　日
                  刑事第十七庭審判長法  官  張明道
                                    法  官  蔣彥威
                                    法  官  李思緯 
以上正本證明與原本無異。                          
如不服本判決應於收受判決後20日內向本院提出上訴書狀，並應敘述具體理由。其未敘述上訴理由者，應於上訴期間屆滿後20日內向本院補提理由書(均須按他造當事人之人數附繕本)「切勿逕送上級法院」。                                    
      　　　　　　　　　　　　　　　書記官　薛福山
中　　華　　民　　國　　111 　年　　1 　　月　　22　　日

　　　　　　　　　　　　　　　　　　

附錄論罪科刑法條全文：
中華民國刑法第284條
因過失傷害人者，處1年以下有期徒刑、拘役或10萬元以下罰金
；致重傷者，處3年以下有期徒刑、拘役或30萬元以下罰金。
中華民國刑法第185條之4
駕駛動力交通工具發生交通事故，致人傷害而逃逸者，處6月以
上5年以下有期徒刑；致人於死或重傷而逃逸者，處1年以上7年
以下有期徒刑。
犯前項之罪，駕駛人於發生交通事故致人死傷係無過失者，減輕
或免除其刑。